【裁判字號】    99,訴,249
【裁判日期】    990730
【裁判案由】    毒品危害防制條例
【裁判全文】
臺灣臺中地方法院刑事判決               99年度訴字第249號
公  訴  人  臺灣臺中地方法院檢察署檢察官
被      告  甲○○
上列被告因違反毒品危害防制條例案件，經檢察官提起公訴（99
年度毒偵字第4614號），被告於本院準備程序就被訴事實為有罪
之陳述，經本院合議庭裁定改行簡式審判程序，判決如下：
    主    文
甲○○施用第一級毒品，累犯，處有期徒刑壹年。
    犯罪事實
一、甲○○前因犯竊盜罪，經本院判處應執行有期徒刑1年5月確
    定，送監執行，復因適用中華民國九十六年罪犯減刑條例，
    經本院裁定減刑後應執行有期徒刑8月又15日，於民國96月7
    月16日執行完畢。又其前於90年間因犯施用毒品案件，經本
    院裁定令入勒戒處所觀察、勒戒後，認無繼續施用傾向，於
    90年3月2日觀察、勒戒完畢釋放。又於釋放後5年內之91年
    間，再因施用毒品案件，經本院裁定令入勒戒處所觀察、勒
    戒後，認無繼續施用傾向，於91年6月20日觀察、勒戒完畢
    釋放。詎甲○○仍不知悔悟，基於施用第一級毒品海洛因之
    犯意，於98年9月13日19、20時許，在臺中縣大里市○○路
    48之2號住處，以將第一級毒品海洛因摻水稀釋後，置於注
    射針筒內施打於靜脈血管之方式，施用第一級毒品海洛因1
    次。嗣經警於98年9月14日19時40分許，在臺中市西區○○
    ○○街與精誠二十九街旁之公園查獲，徵得其同意採集尿液
    送驗，結果呈現海洛因代謝物嗎啡、可待因陽性反應，始悉
    上情。
二、案經臺中市警察局第四分局報請臺灣臺中地方法院檢察署檢
    察官偵查起訴。
    理    由
一、本案被告甲○○所犯係死刑、無期徒刑、最輕本刑為3年以
    上有期徒刑以外之罪，被告於行準備程序中就被訴事實為有
    罪之陳述，經法官告知簡式審判程序之旨，並聽取公訴人、
    被告之意見後，本院合議庭認為適宜由受命法官獨任進行簡
    式審判程序，而依刑事訴訟法第273條之1第1項規定，裁定
    改用簡式審判程序，是本案之證據調查，依刑事訴訟法第27
    3條之2、同法第159條第2項之規定，不適用傳聞法則有關限
    制證據能力之相關規定。
二、訊據被告甲○○對於前揭犯罪事實於本院審理時坦承不諱，
    且被告為警查獲後所採集之尿液經以氣相層析質譜儀（即GC
    ／MS）方法檢驗結果，確呈第一級毒品海洛因於人體代謝後
    之嗎啡、可待因陽性反應，有中山醫學大學附設醫院檢驗科
    藥物檢測中心尿液檢驗報告1份附卷足證。按施用第一、二
    級毒品為犯罪行為，毒品危害防制條例第10條定有處罰明文
    。故施用第一、二級毒品者，依前揭規定本應科以刑罰。惟
    基於刑事政策，對合於一定條件之施用者，則依同條例第20
    條、第23條之規定，施以觀察、勒戒及強制戒治之保安處分
    。毒品危害防制條例於民國92年7月9日修正公布，自93年1
    月9日施行，其中第20條、第23條將施用毒品之保安處分程
    序，單純區分為『初犯』、『5年內再犯』及『5年後再犯』
    三種；依其立法理由之說明：『初犯』，經觀察、勒戒或強
    制戒治後，應為不起訴處分或不付審理之裁定；經觀察、勒
    戒或強制戒治執行完畢釋放後，『5年內再犯』者，因其再
    犯率甚高，原實施之觀察、勒戒及強制戒治既已無法收其實
    效，爰依法追訴或裁定交付審理。至於經觀察、勒戒或強制
    戒治執行完畢釋放後，『5年後再犯』者，前所實施之觀察
    、勒戒或強制戒治已足以遮斷其施用毒品之毒癮，為期自新
    及協助其斷除毒癮，仍適用『初犯』規定，先經觀察、勒戒
    或強制戒治之程序。從而依修正後之規定，僅限於『初犯』
    及『5年後再犯』二種情形，始應先經觀察、勒戒或強制戒
    治程序，不能逕行起訴，亦即設為施用毒品罪起訴條件之限
    制。但倘被告於5年內已再犯，經依法再為保安處分或追訴
    處罰者，縱其第三次（或第三次以上）施用毒品之時間，在
    初犯之保安處分執行完畢釋放5年以後，即非屬『5年後再犯
    』之情形，且因前有『5年內再犯』情形，顯見其再犯率甚
    高，原實施之保安處分無法收其實效，毋庸仍予寬典處遇，
    而應依該條例第10條逕予刑罰制裁（最高法院99年度臺非字
    第123號、99年度臺非字第124號、99年度臺上字第848號、9
    8年度臺上字第7296號、98年度臺非字第211號、97年度臺非
    字第540號判決及97年第5次刑事庭會議決議參照）。查被告
    前於90年間因犯施用毒品案件，經本院裁定令入勒戒處所觀
    察、勒戒後，認無繼續施用傾向，於90年3月2日觀察、勒戒
    完畢釋放。又於釋放後5年內之91年間，再因施用毒品案件
    ，經本院裁定令入勒戒處所觀察、勒戒後，認無繼續施用傾
    向，於91年6月20日觀察、勒戒完畢釋放之事實，有臺灣高
    等法院被告前案紀錄表1份在卷可參，本件被告施用毒品案
    件經觀察、勒戒執行完畢後，5年內已再犯施用毒品案件，
    並經觀察、勒戒，縱其本件施用毒品之時間，在前施用毒品
    案件經觀察、勒戒執行完畢釋放5年以後，仍與「5年後再犯
    」有別，揭諸上開說明，仍應依毒品危害防制條例第23條第
    2項之規定，依法追訴。綜上所述，被告自白核與事實相符
    ，事證明確，其犯行洵堪認定。
三、核被告所為，係犯毒品危害防制條例第10條第1項之施用第
    一級毒品罪。被告為供施用而持有第一級毒品，其持有第一
    級毒品之低度行為，已為施用第一級毒品之高度行為所吸收
    ，不另論罪。查，被告前因犯竊盜罪，經本院判處應執行有
    期徒刑1年5月確定，送監執行，復因適用中華民國九十六年
    罪犯減刑條例，經本院裁定減刑後應執行有期徒刑8月又15
    日，於96月7月16日執行完畢，有臺灣高等法院被告前案紀
    錄表1份在卷足憑，被告前受徒刑執行完畢後，5年以內故意
    再犯本件有期徒刑以上刑之罪，為累犯，應依刑法第47條第
    1項之規定加重其刑。爰審酌被告前因施用毒品犯行曾經觀
    察、勒戒，竟又再施用毒品不輟，無視於毒品對於自身健康
    之戕害及國家對於杜絕毒品犯罪之禁令，惡性非輕，惟事後
    坦承犯行，再本於施用毒品犯罪之人，亦為「病人」之考量
    等一切情狀，量處如主文所示之刑。
據上論斷，應依刑事訴訟法第273條之1第1項、第299條第1項前
段，毒品危害防制條例第10條第1項，刑法第11條前段、第47條
第1項，判決如主文。
中    華    民    國    99    年     7    月    30    日
                    刑事第六庭  法  官  戴博誠
上正本證明與原本無異。
如不服本判決，應於送達後10日內向本院提出上訴狀（須附繕本
），上訴於臺灣高等法院臺中分院。
上訴書狀如未敘述理由，應於上訴期間屆滿後20日內補提理由書
於本院。
                                書記官  林政佑
中    華    民    國    99    年     7    月    30    日
【附錄論罪科刑法條】
毒品危害防制條例第10條第1項：
施用第一級毒品者，處6月以上5年以下有期徒刑。

司法院資訊處製作；財團法人民間司法改革基金會備份。
